臺灣高雄地方法院刑事判決　　　　　　　99年度易字第2496號
公　訴　人　臺灣高雄地方法院檢察署檢察官
被　　　告　李志天
上列被告因竊盜等案件，經檢察官提起公訴（99年度偵字第2524
6 號），本院判決如下：
    主  文
李志天犯竊盜罪，累犯，處有期徒刑捌月；又犯妨害公務執行罪
，累犯，處有期徒刑柒月。應執行有期徒刑壹年壹月。
    事  實
一、李志天前因竊盜案件，先後經本院以96年度簡字第1330號判
    決，判處有期徒刑5 月確定（嗣經減刑為有期徒刑2 月15日
    ），及經本院以96年度易字第1368號判決，判處有期徒刑10
    月，減為有期徒刑5 月確定，上開2 罪並經本院以96年度聲
    減字第6440號裁定，定應執行刑為有期徒刑6 月。嗣又因竊
    盜案件，經本院以96年度簡字第3846號判決、臺灣高等法院
    高雄分院以97年度上易字第54號判決，分別判處有期徒刑6
    月、8 月確定，並經臺灣高等法院高雄分院以97年度聲字第
    949 號裁定，就前開2 罪定應執行刑為有期徒刑1 年1 月，
    上開定執行刑部分接續執行，於民國98年5 月26日執行完畢
    。詎其仍不知悔改，先後於：
（一）99年7 月7 日夜間9 時許至翌日上午7 時許間某時，在高
      雄縣彌陀鄉（現已改制為高雄市彌陀區○○○路廟東巷8
      號前，基於意圖為自己不法所有之犯意，持其拾獲之機車
      鑰匙1 把，啟動李志長所有之車牌號碼JTV-757 號重型機
      車引擎而竊取該機車，得手後供己作為代步使用。
（二）99年7 月30日凌晨2 時46分許前某時，李志天騎乘上開竊
      得之車牌號碼JTV-757 號重型機車，至位在高雄縣岡山鎮
      （現已改制為高雄市岡山區，下同）中山北路57號之「快
      樂龍歡樂世界」遊藝場，並將該機車停放在該遊藝場外，
      而為高雄縣政府警察局岡山分局（現已改制為高雄市政府
      警察局岡山分局，下同）壽天派出所巡邏警員劉豐華發現
      該車係失竊之贓車，乃通知同所警員張順凱前去該處埋伏
      守候。嗣於99年7 月30日凌晨2 時46分許，李志天騎乘上
      開機車離去前開遊藝場，張順凱見狀，遂騎乘車牌號碼ND
      3-933 號重型機車在後尾隨，行至高雄縣岡山鎮○○○路
      口與大德一路口時，張順凱即騎乘機車自後超前李志天，
      並向李志天表明係警察身分、要求李志天停車，李志天見
      狀雖稍微停車，然嗣仍加速騎乘上開機車沿中山北路向北
      逃逸，過程中李志天所騎乘之機車，不慎與張順凱上開機
      車右側發生擦撞。而張順凱見李志天騎乘機車逃逸後，遂
      又再度騎乘前揭機車追捕李志天，沿路並再向李志天表明
      係警察身分而要求李志天停車，惟李志天未予理會。之後
      於同日凌晨3 時13分許，李志天騎乘上開機車行經臺南市
      南區○○○街37巷51號前時，因轉彎不慎而自摔於地，張
      順凱見狀即上前逮捕李志天，詎李志天明知張順凱為警察
      人員，且因其騎乘贓車，而正對其依法執行逮捕職務，竟
      仍基於妨害公務之犯意，對張順凱施以拉扯、扭打之強暴
      行為，復於張順凱取出警用槍枝喝令、制止其行為時，出
      手與張順凱爭搶該警用槍枝，致張順凱於逮捕過程中，受
      有右臉頰（顳額關節處）挫傷、雙膝及右小腿擦挫傷等傷
      害。嗣李志天終遭張順凱壓制在地，張順凱並趁隙撥打電
      話請求支援，經支援警力到場後，當場扣得上開車牌號碼
      JTV-757 號重型機車及機車鑰匙1 把，因而查悉上情。
二、案經高雄縣政府警察局岡山分局報請臺灣高雄地方法院檢察
    署檢察官偵查起訴。
    理  由
壹、對於證據能力之判斷
一、按被告以外之人於審判外之言詞或書面陳述，除法律有規定
    者外，不得作為證據，刑事訴訟法第159 條第1 項定有明文
    。又被告以外之人於審判外之陳述，雖不符前4 條之規定，
    而經當事人於審判程序同意作為證據，法院審酌該言詞陳述
    或書面陳述作成時之情況，認為適當者，亦得為證據。當事
    人、代理人或辯護人於法院調查證據時，知有第159 條第1
    項不得為證據之情形，而未於言詞辯論終結前聲明異議者，
    視為有前項之同意，刑事訴訟法第159 條之5 亦定有明文。
    本件被害人李志長於警詢中之陳述，為被告以外之人於審判
    外之言詞陳述，卷附之扣押筆錄、扣押物品目錄表、被害人
    李志長出具之贓物認領保管單、臺南市立醫院出具之診斷證
    明書，則係被告以外之人於審判外之書面陳述，而檢察官及
    被告李志天，就上開言詞及書面陳述，未於本院審理過程中
    聲明異議，本院並審酌前開言詞及書面陳述作成時之情況均
    屬正常，所取得過程並無瑕疵，且與本案相關之待證事實具
    有關連性，認適當作為證據，依前開刑事訴訟法第159 條之
    5 之規定，認上開陳述均具有證據能力。
二、錄影監視畫面、相片等物，均係利用機械力攝錄畫面後，再
    將該等畫面客觀、自然呈現之物，此與「供述證據」係供述
    者對於有關體驗之事實，經由知覺、記憶、表現、敘述或敘
    述性動作等過程予以傳達者自為不同，其本質上屬物證之一
    種，非屬供述證據，不適用傳聞法則。是本件卷附之蒐證相
    片，既與被告本件犯行有相當之關聯性，且非不法取得，自
    應具有證據能力。
貳、實體方面
一、前揭犯罪事實（一）所示犯行，業據被告於本院審理中坦承
    不諱，核與被害人李志長於警詢中所述情節相符（見偵卷第
    12、13頁），並有本件扣押筆錄、扣押物品目錄表（見偵卷
    第14至17頁）、被害人李志長出具之贓物認領保管單（見偵
    卷第18頁）在卷可稽，及機車鑰匙1 把扣案足憑，則被告前
    開自白顯與事實相符，堪以採信，被告此部分犯行事證明確
    ，足堪認定。
二、另訊據被告固不否認於前開犯罪事實（二）所示時、地，有
    騎乘前揭竊得之贓車而遭高雄縣政府警察局岡山分局壽天派
    出所警員張順凱騎乘機車追捕之情，然矢口否認有何妨害公
    務犯行，辯稱：案發當日凌晨，伊從「快樂龍歡樂世界」遊
    藝場騎乘前開贓車要返家時，騎沒幾分鐘，就在1 個紅綠燈
    路口，聽到有人在喊伊，但喊什麼伊聽不清楚，而因為伊當
    時是騎乘贓車，且又有欠債未還的情形，所以感到害怕，就
    繼續騎車前行，結果有1 個人騎乘機車在後面追伊，並說伊
    如果再不停車就要開槍，但伊仍然繼續騎車前行，而該人也
    持續騎車在後追伊。嗣伊騎到臺南時，因不小心自摔倒地，
    追伊的那個人就拿槍下車打伊的頭，伊問該人為何要打伊，
    結果該人說因為伊搶他的槍，之後該人又拿槍要伊蹲在地上
    ，伊聽到之後也有依其要求蹲著。整個過程中，伊都沒有聽
    到追伊的人說其是警察，伊是被送到醫院治療後，再被送到
    派出所時，才知道追伊的張順凱是警察。至於張順凱在追伊
    的過程中是否有受傷、是如何受傷的，伊均不清楚云云。經
    查：
（一）此部分犯罪事實，除被告坦認有於前開犯罪事實（二）所
      示時、地，因騎乘前揭竊得之贓車而遭高雄縣政府警察局
      岡山分局壽天派出所警員張順凱騎乘機車追捕外（見本院
      1 卷第45頁），並據證人張順凱於本院審理中證述：案發
      當天，伊原本在備勤，因為同事劉豐華通知「快樂龍歡樂
      世界」遊藝場處有失竊的贓車，伊因而改換便衣至該遊藝
      場埋伏，之後發現被告從該遊藝場走出來，騎乘上開贓車
      沿中山北路往北騎，伊就騎乘自己所有之ND3-933 號機車
      在後追被告。嗣追到中山北路與大德一路口時，伊就超前
      被告，將機車擋在被告所騎乘贓車之斜前方，將被告攔下
      ，並向被告表明警察身分，要求被告停車，被告當時雖有
      停了約2 秒的時間，但隨即又加速逃逸，過程中，被告騎
      乘的贓車有擦撞到伊機車的右方，導致伊機車快要倒地，
      伊自己則是站著，差一點也要摔倒。而伊見到被告騎車逃
      逸後，就繼續騎乘機車追被告，一直追到臺南，過程中，
      伊也有告知被告伊是警察，要求被告停車，否則伊就要開
      槍了，但被告還是一直騎。嗣於當日凌晨3 時13分許，伊
      追被告到臺南市○區○○○街37巷51號前，被告因轉彎不
      慎自摔倒地，伊見狀就下車要追捕被告，追到被告後，被
      告即開始反抗、與伊扭打，伊遂又向被告表示伊是警察，
      但被告不予理會，伊因而拔槍向被告表示若再跑就要開槍
      ，沒想到被告反而上前握住伊槍枝的槍身，向伊表示「有
      膽就打死我」、「你開槍啊」，而伊因擔心槍遭被告搶走
      ，所以將槍丟到一旁，再設法將被告壓制在地，之後並請
      求支援前來現場協助處理。而在公英一街逮捕被告的過程
      中，伊因為與被告發生拉扯、扭打而受有傷害，至被告頭
      部當時雖有受傷，但並不是伊以槍枝毆打被告頭部所致，
      而是被告自摔倒地及與伊扭打過程中所造成的。又案發當
      日伊在上開遊藝場埋伏守候時，劉豐華是在該遊藝場附近
      巡邏，並說如果騎贓車的人出來，要伊大聲呼喊，其就會
      過來支援，但因為被告從上開遊藝場出來後，馬上就騎前
      開贓車離開了，伊因為擔心來不及，所以沒有呼喊劉豐華
      請其支援，而於追捕被告的過程中，伊雖有打手機給劉豐
      華，但因為騎車的風聲過大，所以劉豐華也聽不清楚伊講
      的話等語（見本院2 卷第34至38頁）明確，核與證人劉豐
      華於本院審理中證述情節相符（見本院2 卷第39、40頁）
      ，復有證人張順凱於案發當日清晨4 時17分許至臺南市立
      醫院就診之診斷證明書（見偵卷第19頁）及蒐證相片（見
      偵卷第25至30頁）在卷可稽。從而，被告於前開犯罪事實
      （二）所示時、地，於具有公務員身分之證人張順凱，因
      見其持有贓車而依法（參見刑事訴訟法第88條、警察法第
      9 條規定）執行逮捕職務時，在知悉證人張順凱具有警察
      身分之情形下，仍對證人張順凱為拉扯、扭打及爭搶警用
      槍枝等強暴行為，致證人張順凱受有右臉頰（顳額關節處
      ）挫傷、雙膝及右小腿擦挫傷等傷害之事實，即堪認定。
（二）被告雖執前詞以為置辯，然其所辯非但與證人張順凱所言
      不相符合，且衡以常情，證人張順凱既具有警察身分，則
      其於追捕被告過程中，豈有不出言表明自己身分以求順利
      逮捕被告之理？而被告既自承有聽到證人張順凱表示不停
      車就要開槍之言語（見本院2 卷第33頁），又豈會對證人
      張順凱表明其係警察之語未有聽聞？此實有悖常理，已徵
      被告上開辯詞難以採信。再者，本件案發當時，被告若認
      騎乘機車在後尾隨緊追其者，係警察以外之人，按諸一般
      人之正常反應，應係儘速返回住處以為躲避，然其卻未有
      此一舉止，反而係一路騎乘前開贓車，自高雄縣岡山鎮逃
      逸至臺南市區；且被告於本院審理中，又無法對其何以不
      返家而係逃逸至臺南市區乙事，提出任何解釋（見本院2
      卷第33頁），益證其稱不知悉騎乘機車追捕其之證人張順
      凱係警察云云，要難予以採認。此外，於證人張順凱逮捕
      被告過程中，若如被告所述，其僅係單純遭證人張順凱持
      槍攻擊頭部、依證人張順凱要求蹲於地上，而無與證人張
      順凱發生拉扯、扭打之情，則證人張順凱何以會受有前揭
      傷害？另被告若無爭搶張順凱警用槍枝之舉，又何以其會
      自陳證人張順凱於案發當時，曾出言表示被告有爭搶警用
      槍枝之舉（見本院2 卷第38頁），足證被告所辯均屬悖於
      常情，無從予以採信。
（三）綜上，被告前開犯罪事實（二）所示犯行，事證已臻明確
      ，堪以認定。
三、核被告前開犯罪事實（一）所為，係犯刑法第320 條第1 項
    之竊盜罪，其前開犯罪事實（二）所為，則係犯同法第135
    條第1 項之妨害公務執行罪。被告所犯上開2 罪間，犯意各
    別、行為互殊，觸犯構成要件相異之罪名，自應予以分論併
    罰。被告有上述之前科紀錄乙情，有臺灣高等法院被告前案
    紀錄表在卷可稽，其受有期徒刑執行完畢，5 年內故意再犯
    本件最重本刑為有期徒刑以上之2 罪，均為累犯，應依刑法
    第47條第1 項規定加重其刑。爰審酌被告為貪圖不法利益，
    竟恣意竊取他人財物，復於警察人員依法執行職務時，以前
    揭強暴手段妨害公務之執行，造成執法警員受有傷害，所為
    實無足取，且其先前已有多次竊盜及妨害公務犯行而經法院
    論罪科刑之紀錄，有前開臺灣高等法院被告前案紀錄表及本
    院92年度簡上字第172 號判決、98年度審簡字第5725號判決
    附卷足按（見本院2 卷第17至20頁），卻未能知所警惕而再
    犯本件犯行，足見其並無悔悟之意，復參以其犯後坦承前開
    竊盜犯行、否認前開妨害公務犯行，及其所竊得上開財物之
    價值、先前因竊盜犯行經論罪科刑之次數等一切情狀，分別
    量處如主文所示之刑，並定其應執行刑，以資懲儆。扣案之
    機車鑰匙1 把，雖係供被告為前開犯罪事實（一）所示犯行
    使用之物，然該機車鑰匙係被告所拾獲乙情，要據被告於警
    詢及偵訊中陳述在卷（見偵卷第9 、64頁），是尚難認被告
    已合法取得其所有權，而與得諭知沒收之要件不符，爰不為
    沒收之宣告，附此敘明。
四、不另為無罪及不另為不受理之諭知部分
（一）公訴意旨另以：被告於99年7 月30日凌晨2 時46分許，騎
      乘前開竊得之車牌號碼JTV-757 號重型機車離開「快樂龍
      歡樂世界」遊藝場，行經高雄縣岡山鎮○○○路與大德一
      路口，遭警員張順凱騎乘機車超前而要求其停車時，竟基
      於妨害公務之犯意，突加速以上開贓車左側撞擊張順凱機
      車右側，致張順凱人車倒地後，沿中山北路向北逃逸。嗣
      於同日凌晨3 時13分許，被告在臺南市○區○○○街37巷
      51號前，與張順凱扭打並出手攻擊張順凱，致張順凱受有
      右臉頰（顳額關節處）挫傷、雙膝及右小腿擦挫傷之傷害
      ，因認被告上開行為另分別涉犯刑法135 條第1 項之妨害
      公務執行罪嫌，及同法第277 條第1 項之傷害罪嫌。
（二）按告訴乃論之罪未經告訴者，應諭知不受理之判決，刑事
      訴訟法第303 條第3 款定有明文。本件被告前開被訴涉犯
      刑法第277 條第1 項之傷害罪嫌部分，依同法第287 條前
      段規定，須告訴乃論。而經本院遍閱本案卷證資料結果，
      並未見證人張順凱有對被告提出告訴之情，且證人張順凱
      於本院審理中作證時，亦陳稱其並未對被告提出傷害告訴
      （見本院2 卷第37頁），是被告前開被訴之傷害犯行，顯
      屬未經告訴，依據前揭法律規定，本應為公訴不受理之判
      決，然依公訴意旨所示，被告此部分犯行若應予論罪科刑
      ，亦與其前開經本院論罪科刑之妨害公務執行犯行，具有
      想像競合犯之裁判上一罪關係，是不另為公訴不受理之諭
      知。
（三）關於被告前開被訴妨害公務執行罪嫌部分，證人張順凱於
      99年7 月30日凌晨之追捕被告過程中，雖曾遭被告騎乘前
      開贓車擦撞其機車，業如前述，然依證人張順凱於本院審
      理中所證，其並無法判斷被告係故意騎乘機車對其衝撞，
      或係於逃逸過程中不小心與之發生擦撞，且其機車遭擦撞
      後，亦無公訴意旨所稱之人車倒地情形（見本院2 卷第37
      、38頁），故被告上開騎乘機車擦撞證人張順凱機車乙事
      之發生，是否係被告故意所為之強暴行為？即非無疑。又
      被告機車與證人張順凱前開機車發生擦撞時，證人張順凱
      之機車係擋在被告機車斜前方，業據證人張順凱於本院審
      理中陳明在卷（見本院2 卷第37頁），則被告於亟欲騎乘
      機車向前逃離現場之情形下，以致不小心擦撞到證人張順
      凱之機車，尚非悖於常情之舉。此外，證人張順凱於案發
      當時所騎乘之車牌號碼ND3-933 號重型機車，因前開擦撞
      所生之擦痕不甚嚴重，有本案蒐證相片附卷可佐（見偵卷
      第28頁），益徵難以排除被告係騎乘上開贓車不小心與證
      人張順凱前揭機車發生擦撞，而非故意騎車予以衝撞之可
      能，自難遽為不利於被告之認定。惟依公訴意旨所示，被
      告此部分行為若成立犯罪，亦與其前揭經本院論罪科刑之
      妨害公務執行犯行，具有接續犯之實質上一罪關係，爰不
      另為無罪之諭知，附此敘明。
據上論斷，應依刑事訴訟法第299 條第1 項前段，刑法第135 條
第1 項、第320 條第1 項、第47條第1 項、第51條第5 款，刑法
施行法第1 條之1 ，判決如主文。
本案經檢察官鄧藤墩到庭執行職務。
中    華    民    國   100    年    1     月    26    日
                  刑事第十七庭  法  官  陳君杰
以上正本證明與原本無異。
如不服本判決應於收受送達後10日內向本院提出上訴書狀，並應
敘述具體理由；如未敘述上訴理由者，應於上訴期間屆滿後20日
內向本院補提理由書（均須按他造當事人之人數附繕本）「切勿
逕送上級法院」。
中    華    民    國   100    年    1     月    26    日
                                書記官  紀龍年
附錄本案論罪科刑法條：
刑法第135 條第1 項
對於公務員依法執行職務時，施強暴脅迫者，處3 年以下有期徒
刑、拘役或3 百元以下罰金。
刑法第320 條第1 項
意圖為自己或第三人不法之所有，而竊取他人之動產者，為竊盜
罪，處5 年以下有期徒刑、拘役或500 元以下罰金。